臺灣新北地方法院民事裁定
                                      110年度小上字第7號
上  訴  人  王國芹  
訴訟代理人  王屹田  
被  上訴人  徐合謙  
上列當事人間返還投資金事件，上訴人對於民國109年11月25日
本院板橋簡易庭109年度板小字第3439號第一審判決提起上訴，
本院裁定如下：
    主  文
上訴駁回。
第二審訴訟費用新臺幣壹仟伍佰元由上訴人負擔。
    理  由
一、上訴意旨略以：
  ㈠本件原審判決理由與主文顯有矛盾，違背法規或現存判例解
    釋。因原判決認定上訴人主張被上訴人所為已違反消費者保
    護法、多層次傳銷法第18條及第29條、洗錢防制法第3條第1
    項第9款及第14條第1項前段及公平交易法第23條規定之事實
    ，為兩造所不爭執，堪信為真。而就被上訴人抗辯中國大陸
    傳銷虛擬幣組織VPAY（現更名為Vtoken）之傳銷虛擬幣平台
    （下稱系爭傳銷平台）未倒閉，目前可再進行操作部分，原
    判決則認上訴人主張被上訴人向其保證系爭傳銷平台之投資
    穩賺不賠，其因而投入資金，詎迄未獲利，且被上訴人承諾
    若系爭平台倒閉則會退還其所投入之投資金額新台幣16,500
    元及人民幣3,200元等情，所提出之證據均尚未能舉證證明
    系爭平台業已倒閉，依舉證責任分配之說明，上訴人既不能
    舉證證明其主張為真實，自應為不利上訴人之認定。惟上訴
    人於原審言詞辯論終結前要再說明及補呈證據，均遭法官阻
    止。是原判決理由與事實之記載不甚適合，判決理由不備，
    均屬判決違背法令問題及具體內容。
  ㈡上訴人於言詞辯論終結前，持平台倒閉、公司倒閉、資產消
    失之證據，請求當庭補證，原審法官如果同意上訴人在言詞
    辯論終結前提出異議及呈送被上訴人庭訴不實之證據，則上
    訴人應該具有對被上訴人勝訴之機會。
  ㈢上訴人因為被上訴人涉及不法所侵害，曾經在109年12月4日
    言詞辯論前，在109年11月31日以民事聲請狀向法官聲請在
    財務糾紛相關外，再查明上訴人是否有民法第184條不法侵
    害之損害賠償請求權。而原審法官查明後，被上訴人有違反
    消費者保護法、公平交易等法規。但未依上訴人請求依損害
    賠償審查本案。
  ㈣被上訴人及其上線，共同基於不法犯意之聯絡，偽稱系爭傳
    銷平台所銷售VPAY電子網路交易平台幣之傳銷虛擬幣，具有
    諸多不實優點及投資價值，被上訴人自認識上訴人後，即以
    系爭傳銷平台之虛擬幣具有非常高之升值空間及投資價值，
    並交付許多不實之宣傳資料、不斷透過LINE詐騙上訴人，致
    上訴人陷於錯誤。原審查明兩造不爭。上訴人應可依民法第
    184條規定之請求權，請求被上訴人負損害賠償責任。
  ㈤原判決未列出上訴人於支付命令（證6：支付命令附件1-1）
    及陳報狀（證7）中提及被上訴人以定存概念邀約，致上訴
    人誤信交付金錢。上訴人主張於現行法律具有損害賠償請求
    權，應有理由。
  ㈥上訴人於支付命令（證6：支付命令附件1-1）及陳報狀（證7
    ：109年11月31日陳報狀）中提及被上訴人不實邀約上訴人
    ，致誤信交付金錢及有提及給付與本金顯不相當之利益。上
    訴人主張於法具有損害賠償請求權，應有理由。
  ㈦被上訴人主張平台為區塊鏈並不會消失，為原審法官採信，
    恐為被上訴人當庭陳述，欠缺操作，並非具有證據效力，應
    非可採。
  ㈧就被上訴人為傳銷業者，或是代購承攬責任業者，或是代購
    者，及是否應負擔賠償上訴人之責，上訴人主張代購若無任
    何傳銷利益，何需阻止上訴人售出，而做出保證，當知做出
    保證是需要承擔風險及保證之責任，難認被上訴人為純代購
    ，無傳銷利益，況且，被上訴人在檢察官調查中，認有傳銷
    利益存在。
  ㈨上訴人主張本案屬於資本運作投資案，又變質傳銷，已經被
    公平會認定。
  ㈩上訴人主張被上訴人既承認介紹上訴人購買Vtoken之平台傳
    銷售出之虛擬母幣，且上訴人有交付金錢予被上訴人，被上
    訴人亦有交付其所謂稱之可使用、可交易、可增值獲利之虛
    擬貨幣（金管會公告名稱：虛擬通貨或稱虛擬資產）。而為
    原審採信。依金管會於106年12月19日、107年6月22日發布
    新聞內容，原審應該細究，被上訴人行為有無違法。而上訴
    人有無民事請求權基礎。
  總合而論，即使如被告抗辯，系爭傳銷平台能使用，亦不能
    免除被上訴人應該負擔之責任，上訴人主張並非無理，被上
    訴人應負擔賠償之責。原判決法官有違背法規或現存判例解
    釋，致上訴人在原審未能具體主張權利，為此，廢棄原判決
    。
  並上訴聲明：
  ⒈原判決（不利於上訴人部分）廢棄。
  ⒉被上訴人應給付上訴人新台幣16,500元，人民幣3,200元，及
    自存證信函或支付命令送達翌日起至清償日止，按年息5%計
    算之利息。
二、按對於小額程序第一審判決之上訴，非以其違背法令為理由
    ，不得為之，又其上訴狀內應記載上訴理由，表明下列各款
    事項：㈠原判決所違背之法令及其具體內容；㈡依訴訟資料可
    認為原判決有違背法令之具體事實，民事訴訟法第436條之2
    4第2項、第436條之25分別定有明文。又依同法第436條之32
    第2項規定僅準用同法第469條第1款至第5款之規定，第6款
    不在準用之列，故同法第469條第6款所定之判決不備理由及
    理由矛盾，不能為第一審小額事件判決之上訴理由。是當事
    人以小額程序之第一審判決違背法令為理由提起上訴時，就
    原判決如何不適用法規或適用法規不當，其上訴狀或理由書
    應有具體之指摘，並揭示該法規之條項或其內容，若係成文
    法以外之法則，應揭示該法則之旨趣，倘為司法院解釋或最
    高法院之判例，則應揭示該判解之字號或其內容，如依民事
    訴訟法第469條第1款至第5款所列各款事由提起上訴者，其
    上訴狀或理由書應揭示合於該條款之事實，若小額程序上訴
    人之上訴狀或理由書未依上述方法表明者，自難認已對原判
    決之違背法令有具體之指摘，其上訴即不合法（參照最高法
    院71年台上字第314號判例意旨及民事訴訟法第436條之32第
    2項規定）。又依民事訴訟法第436條之32第2項準用同法第4
    71條第1項之上訴法律審（第三審）之規定，小額程序之上
    訴人若未於提起上訴後20日內提出如上所述之合法上訴理由
    書於第二審法院，第二審法院無庸命其補正，即得依同法第
    436條之32第2項準用同法第444條第1項前段之規定，逕以裁
    定駁回之。
三、經查：
  ㈠本件上訴意旨㈠部分，指摘原審判決理由與主文顯有矛盾，違
    背法規或現存判例解釋，及上訴人於原審言詞辯論終結前要
    再說明及補呈證據，均遭法官阻止，原判決理由與事實之記
    載不甚適合，判決理由不備等語，就所指摘原判決不備理由
    及理由矛盾部分，依上開說明，並不能為第一審小額事件判
    決之上訴理由，自屬不合法。其餘部分（包括上訴人主張其
    於原審言詞辯論終結前要再說明及補呈證據，均遭法官阻止
    等語），則並未依上開說明具體指摘原判決有何違背法令之
    處（即並未具體之指摘，並揭示該法規之條項或其內容，或
    成文法以外法則之旨趣，或司法院解釋、最高法院判例等判
    解之字號或其內容），亦屬不合法。
  ㈡至於上訴意旨㈡至部分，均非有具體指摘原判決有何違背法
    令之處，仍屬不合法。
  ㈢綜上所述，本件上訴人並未依前揭說明具體指摘原判決有何
    違背法令之處，且迄今仍未補提合法上訴理由書狀，應認本
    件上訴為不合法，毋庸命其補正，逕以裁定駁回之，並確定
    上訴人應負擔第二審訴訟費用額如主文第2項所示。
四、依民事訴訟法第436條之32第1、2項、第471條第1項、第444
    條第1項前段、第95條、第78條、第436條之19第1項，裁定
    如主文。
中　　華　　民　　國　 110　　年　　12　　月　　14　　日
                  民事第五庭  審判長法　官　高文淵
                                    法　官　鄧雅心
                                    法　官　連士綱
以上正本係照原本作成。
本裁定不得抗告。
中　　華　　民　　國　　110 　年　　12　　月　　15　　日
                                    書記官　游曉婷